【裁判字號】    90,訴,1208
【裁判日期】    901126
【裁判案由】    公共危險等
【裁判全文】
臺灣臺南地方法院刑事判決                          九十年度訴字第一二八號
    公  訴  人  臺灣台南地方法院檢察署檢察官
    被      告  丁○○
    指定辯護人  本院公設辯護人  丙○○
右列被告因公共危險案件，經檢察官提起公訴（九十年度偵字第八八四０、八八六九
、九八五七、九八五八、一００一七號），本院判決如左：
    主  文
丁○○放火燒燬現供人使用之建築物，累犯，處有期徒刑拾貳年。
    事  實
一、丁○○於民國八十二年間因贓物罪，經本院判處有期徒刑四月確定，於八十四年
    五月二十七日執行完畢。猶不知悔改，基於意圖為自己不法所有之概括犯意，於
    八十九年一月初寄出恐嚇信函予龍鋒企業股份有限公司（負責人：乙○○，設台
    南縣永康市○○○路四七七號，以下簡稱龍鋒公司），記載「因逃亡沒錢．．．
    只要三百萬，如果不給，我們會直接開槍打死你，你的家人出門要小心，你們龍
    峰公司我們會放火燒了，為了證明說到做到，我們今天就先燒幾間工廠給你們看
    」等語，該信於八十九年一月六日誤投遞至永康市○○○路三二六號，龍鋒公司
    人員至八十九年一月十三日始發現，未給付贖款，丁○○於八十九年一月間再度
    寄出恐嚇信函，內載「一月六日晚上九點，麻豆鎮麻豆往善化方向，就在麻豆出
    口，有一條長橋，你們把三百萬，用白色防水袋包好，投入橋下水中，如果不給
    要報警也可以，不要說我們沒有給你們機會」，龍鋒公司於八十九年一月七日收
    取該信，亦未依時交付現款，同年一月七日凌晨二時十分許，丁○○明知龍鋒公
    司、冠舜交通工業股份有限公司（負責人亦為乙○○，與龍鋒公司同址，以下簡
    稱冠舜公司）共同坐落台南縣永康市○○○路七六四巷二十七號廠房係二十四小
    時採三班制運轉，內有二十餘名員工正在作業，另有十二名外勞及二十名建教合
    作生在廠房宿舍內睡覺，竟以潑灑類似油漆溶劑一○○之工業溶劑及汽油方式，
    放火燒燬該廠房，並再度寄出信函稱：一月七日早上二點只是懲戒，並定交款時
    、地，龍鋒公司亦未交付現款，丁○○復連續於九十年七月間寄出四封恐嚇信函
    ，約定交付現款時、地，向龍鋒公司索新台幣（下同）二十萬元，以「龍鋒新廠
    蓋好了吧，我們要二十萬，不給會怎樣自己想」、「你認為我們不趕在（應為「
    不敢再」之誤）去你公司放火了，是不是」、「你公司晚上外面開燈，這樣我們
    就不趕去放火了，是不是，也未免太小看我們了」、「你應有子女在外求學吧，
    叫他們小心」等語恐嚇之，致龍鋒公司、冠舜公司負責人乙○○心生畏懼，將信
    函交付警方處理，然未交付現款，致其恐嚇取財行為未遂。
二、丁○○承前同一概括犯意，於八十九年一月間，分別以龍鋒公司因不合作，廠房
    為其燒燬、要燒燬廠房，如不合作，準備蓋新廠房等恐嚇之語，連續向東榮機械
    工廠股份有限公司（負責人：己○○，設台南縣永康市○○○路一一七號，以下
    簡稱東榮公司）、三新紡織股份有限公司（負責人：吳中正，設台南縣永康市○
    ○○路七一一號，以下簡稱三新公司）、奇典企業有限公司（負責人：顏添益，
    設台南縣永康市○○路三六○號，以下簡稱奇典公司）、朝代傢俱（負責人：陳
    振源，設台南縣永康市○○○路九三五號）等，分別恐嚇交付二十萬元、一百萬
    元不等，復於九十年七月二日潛入富成工作所（負責人庚○○，設台南縣永康市
    ○○○街五七巷六二號），取得台南區中小企業銀行北台南分行為付款人、票號
    ：AT0000000、面額五千四百六十元及農民銀行開元分行、票號：FAZ0000000、
    面額六萬四千八百四十五元之支票二紙，並將二紙支票夾於恐嚇信函內，於九十
    年八月一日以郵寄方式送達富成工作所，恐嚇交付二萬元，逾二日再度寄出恐嚇
    信函予富成工作所，將款項提高至三萬元（拿取支票行為因無不法所有意圖，不
    另成立竊盜罪嫌，業經檢察官於起訴書中敘明不另為不起訴處分）致東榮公司、
    奇典公司、三新公司、朝代傢俱、富成工作所人員心生畏懼，將所收受之上開恐
    嚇信函交付警方，且均未交付現款，致其恐嚇行為未遂。
三、案經冠舜公司、龍鋒公司及其負責人乙○○告訴暨台南縣警察局永康分局報請臺
    灣臺南地方法院檢察署檢察官偵查起訴。
    理  由
一、訊之被告丁○○矢口否認右揭恐嚇取財及放火犯行，辯稱：恐嚇信函均非其所寫
    ，伊朋友很多，伊可能是在朋友家曾摸到書信，指紋才會留在上面。且被害人廠
    房被火燒燬時，伊岳母住院，伊不可能去放火 云云。經查：
  (一)龍鋒公司、東榮公司、奇典公司、三新公司、朝代傢俱、富成工作所於八十九年
    一月間起至九十年八月三日止，連續以郵遞方式收受恐嚇信函，以放火燒燬廠房
    或將加害於人等語，分別恐嚇交付現款三百萬元、一百萬元、二十萬元、三萬元
    不等，業據龍鋒公司負責人乙○○、東榮公司負責人己○○、奇典公司負責人顏
    添益之配偶辛○○○、三新公司人事課長戊○○、朝代傢俱營業員甲○○、富成
    工作所負責人庚○○等於警訊及偵審中指訴綦詳，並有上開被害人收受之恐嚇信
    共計十三份附卷。
  (二)經警於龍鋒公司九十年七月二十五日收受之恐嚇信函第二張背面下方及上方所採
    得之指紋，送請鑑驗，分別與被告丁○○存檔指紋卡右拇指、右食指指紋相符，
    另東榮公司於九十年七月十九日收受之恐嚇信函，經警採其上指紋送驗，與被告
    丁○○左食指指紋相符，有內政部警政署刑事警察局九十年八月三日刑紋字第一
    七一一四四號（附於九十年偵字第八八四○號卷）、九十年八月十六日刑紋字第
    一七三二一四號（附於台南市警察局第三分局警三刑字第五七五號警卷）鑑驗書
    二份附卷可佐；又警方以被告於九十年八月三日警訊所寫筆跡、同年八月二日在
    被告住處所取得被告平日書寫之文書與龍峰公司、東榮公司、富成工作所、朝代
    傢俱、奇典公司、三新公司所收受之恐嚇信函送請鑑驗，認筆跡相符，亦有刑事
    警察局九十年八月十四日刑鑑字第一七四六六二號鑑驗通知書在卷可明（附於九
    十年度偵字第八八四○號卷），本件多家廠商收獲之恐嚇信函，筆跡均與被告平
    日書寫文書留存字跡相同，其中龍鋒公司之恐嚇信函上更查獲被告之指紋，足認
    上開各恐嚇信函係被告書寫後寄發。被告辯稱指紋係在朋友處不慎摸到而留下等
    語，既未說明係哪一位朋友處所留下，供本院查辦，顯見該辯解係事後卸責之詞
    ，核無可採。
  (三)龍鋒公司坐落台南縣永康市○○○路七六四巷二七號廠房（亦為冠舜公司廠房）
    於八十九年一月七日凌晨二時十分發生火災，東側機器作業廠房除噴漆室局部受
    損外，全部燒燬，南側「Ｌ」形成品倉庫全部燒燬，西側新廠物料區廠房部分燒
    燬，經台南縣消防局勘查火災現場，研判起火處為(1)「Ｌ」形成品倉庫轉角處(2)
    噴漆間側門附近二處不相連貫之起火處，其中噴漆間側門附近起火處發現鐵捲門
    下方被塞入二張報紙於不同位置，報紙被鐵捲門緊緊夾住，與風力吹入門縫明顯
    不同，研判係人力所為之結果，鐵捲門東側鐵皮有被撬開一小縫隙，顯見當晚曾
    遭人刻意破壞，另噴漆間側門外為噴漆工人洗手使用之油漆溶劑鐵桶內，發現長
    條形碎布，係引燃鐵桶內油漆溶劑的引信，另在噴漆間側門附近垃圾堆、鐵皮遭
    潑灑汽油混合物及油漆溶劑引火燃燒等情，研判起火原因以人為因素引起火災的
    可能性較高，有台南縣消防局火災原因調查報告書一份在卷可稽。龍鋒（冠舜）
    公司廠房被燒燬既係人為縱火，對照火災前八十九年一月六日龍峰公司收到之第
    一封恐嚇信函記載「我們會放火燒了，為了證明說到做到，我們今天就先燒幾間
    工廠給你們看」，嗣於火災後，龍鋒公司又收到恐嚇信函記載「一月七日早上二
    點，只是懲戒」，九十年七月十日被告寄交龍鋒公司恐嚇信函記載「龍鋒新廠蓋
    好了吧，我們要二十萬，不給會怎樣自己想」，顯見縱火之人與寄恐嚇信之人為
    同一人。再參諸寄交東榮公司恐嚇信內陳述：龍鋒公司因不合作，所以公司給我
    們燒了，及富成工作所、三新公司、奇典公司、朝代傢俱等亦均收到以放火燒廠
    房等語恐嚇之信函，而龍鋒（冠舜）公司被人以恐嚇信函恐嚇，既係被告所為，
    詳如上述，則前開龍鋒（冠舜）公司廠房被人縱火燒燬係被告所為，亦可認定。
    被告辯稱伊未放火等語，亦屬卸責之詞，不足採信，本件事證明確，被告犯行堪
    予認定。
二、被告丁○○意圖為自己不法之所有，以恐嚇使人將本人之物交付未遂，核其所為
    ，係犯刑法第三百四十六條第三項、第一項恐嚇未遂罪；又放火燒燬現供人使用
    之建築物，所為另犯同法第一百七十三條第一項公共危險罪。其自八十九年一月
    起至九十年八月三日止多次恐嚇未遂犯行，時間緊接，手法相同，所犯為構成要
    件同一之罪名，顯係基於概括犯意所為，應依連續犯規定論以一罪。其著手恐嚇
    犯行，未生得財之結果，恐嚇取財部分為未遂犯，依法減輕其刑。被告所犯上開
    二罪有原因結果之牽連關係，應從一重之放火燒燬現供人使用之建築物罪論處。
    查被告於八十二年間因贓物罪為本院判處有期徒刑四月確定，於八十四年五月二
    十七日執行完畢，有臺灣高等法院被告全國前案紀錄表在卷可稽，其於五年內再
    犯本件有期徒刑以上刑之本罪，為累犯，依法加重其刑。審酌被告不思努力上進
    ，為謀一己之私利，竟於一年餘之時間內分別向六家廠商連續恐嚇取財，更對未
    交付現款以製造汽車車燈等加工品為業之龍鋒公司放火燒燬其廠房，致龍鋒公司
    廠房內之易燃品遇火延燒，而蒙受重之損失，被告所為使正當營業廠商之身家性
    命及終身奮鬥所得之財產受到嚴重威脅，危害社會治安至鉅，事後復否認一切犯
    行，毫無悔意等一切情狀，量處有期徒刑十二年，以資懲儆。
據上論斷，應依刑事訴訟法第二百九十九條第一項前段，刑法第一百七十三條第一項
、第三百四十六條第三項、第一項、第五十五條、第二十六條、第四十七條、罰金罰
鍰提高標準條例第一條，判決如主文。
中      華      民      國      九十      年      十一    月  二十六    日
          臺灣臺南地方法院刑事第五庭
                                      法  官  陳  振  謙
右正本證明與原本無異
如不服本判決應於送達後十日內向本院提出上訴狀
                                      書記官  鄭  秀  美
中      華      民      國      九十      年      十一    月  二十六    日
附錄本案論罪科刑法條全文：
中華民國刑法第一百七十三條第一項
放火燒燬現供人使用之住宅或現有人所在之建築物、礦坑、火車、電車或其他供水、
陸、空公眾運輸之舟、車、航空機者，處無期徒刑或七年以上有期徒刑。
刑法第三百四十六條
意圖為自己或第三人不法之所有，以恐嚇使人將本人或第三人之物交付者，處六月以
上五年以下有期徒刑，得併科一千元以下罰金。
以前項方法得財產上不法之利益，或使第三人得之者，亦同。
前二項之未遂犯罰之。


司法院資訊處製作；財團法人民間司法改革基金會備份。
